【裁判字號】    95,簡上,554
【裁判日期】    951110
【裁判案由】    妨害自由
【裁判全文】
臺灣板橋地方法院刑事判決             95年度簡上字第554號
上  訴  人  臺灣板橋地方法院檢察署檢察官
上  訴  人
即?被?告?甲○○
選任辯護人  唐行深  律師
?????  逢紹峰  律師
上列上訴人因被告妨害自由案件，不服本院95年6 月30日95年度
簡字第397 號第一審判決（聲請簡易處刑案號：臺灣板橋地方法
院檢察署94年度偵字第20207 號）提起上訴，本院管轄第二審之
合議庭依通常程序為第一審判決如下：
    主  文
原判決撤銷。
甲○○無罪。
    理  由
一、檢察官聲請簡易判決處刑意旨略以：被告甲○○為向告訴人
    乙○○催討債務，竟基於恐嚇之概括犯意，自民國九十三年
    十月中旬某日起至九十四年十一月上旬某日止，以其所有之
    行動電話0000000000號、住家電話000000
    0000號，陸續撥打乙○○之行動電話00000000
    00號、住家電話0000000000號，並在通話中動
    輒以「要帶人過來」、「全部死光光」、「全家不得好死」
    、「會有報應的」等言語或默不出聲，以加害人性命、身體
    之事，恫嚇乙○○，致其心生恐懼。因認被告所為，係犯刑
    法第三百零五條之恐嚇危害安全罪嫌。
二、按犯罪事實應依證據認定之，無證據不得認定其犯罪事實；
    又不能證明被告犯罪者，應諭知無罪之判決；刑事訴訟法第
    一百五十四條第二項、第三百零一條第一項分別定有明文。
    又刑事訴訟法上所謂認定犯罪事實之證據，係指足以認定被
    告確有犯罪行為之證據而言；告訴人之告訴，係以使被告受
    刑事訴追為目的，故其陳述是否與事實相符，仍應調查其他
    證據以資審認（最高法院二十九年上字第三一○五號判例、
    五十二年台上字第一三○○號判例參照），若其攻擊之詞尚
    有瑕疵，則在此瑕疵未予究明以前，自不能採為斷罪基礎。
    而認定不利於被告之事實，須依積極證據，茍積極證據不足
    為不利於被告事實之認定，即應為有利於被告之認定，更不
    必有何有利之證據。且刑事訴訟上證明之資料，無論其為直
    接或間接證據，均須達於通常一般之人均不致有所懷疑，而
    得確信其為真實之程度，始得據為有罪之認定，若其關於被
    告是否犯罪之證明未能達此程度，而有合理懷疑之存在，致
    使無從形成有罪之確信，根據「罪證有疑，利於被告」之證
    據法則，即不得遽為不利被告之認定（參照最高法院七十六
    年臺上字第四九八六號判例）。又按「依前二項規定所科之
    刑以宣告緩刑、得易科罰金之有期徒刑及拘役或罰金為限」
    、「第一項及前項情形，法院應於檢察官求刑或緩刑宣告請
    求之範圍內為判決，但有左列情形之一者，不在此限︰一、
    被告所犯之罪不合第四百四十九條所定得以簡易判決處刑之
    案件者」、「檢察官聲請以簡易判決處刑之案件，經法院認
    為有第四百五十一條之一第四項但書之情形者，應適用通常
    程序審判之」，刑事訴訟法第四百四十九條第三項、第四
    百五十一條之一第四項但書第一款及第四百五十二條分別定
    有明文。
三、聲請意旨認為被告有上開犯嫌，無非係以：被告上揭犯行業
    據告訴人乙○○指訴歷歷，並有告訴人提出之被告恐嚇錄音
    帶二捲及錄音譯文、本署勘驗筆錄等各一份、大陸地區通聯
    紀錄等件在卷可參，且經檢察官勘驗被告於電話中之言語及
    其口氣，顯足使人心生畏懼，絕非一時氣憤而為之，而此長
    期為之，已顯露出侵害他人身體之意，致生危害於告訴人安
    全至明，因認被告所辯，顯係卸責之詞，其犯嫌應堪認定。
    惟訊據上訴人即被告甲○○堅決否認有何恐嚇危害安全犯行
    ，辯稱：伊根本就沒有恐嚇告訴人乙○○，因為告訴人跟伊
    借錢，又欺騙伊的感情，伊只是打電話給他要他還錢，事實
    上是告訴人打電話給伊說如果伊再打電話給他，他就要告伊
    ，，原判決所載之詞語伊確實有說過，但是伊認為伊沒有犯
    罪，伊講這些話的用意，是因為伊長期向告訴人討債不成，
    伊就陸續的打電話給告訴人，請他還伊錢，告訴人一直躲在
    大陸，又找藉口不跟伊聯絡，也不還伊錢，其實告訴人是有
    能力還伊錢，所以伊很氣憤，「要帶人過去」的意思，伊是
    說會找伊的朋友一起過去找告訴人簽本票，請告訴人償還欠
    款，因為告訴人住在泰山，伊沒有去過，伊一人也很害怕，
    伊跟告訴人要錢要了一年多，但是告訴人一直都不理伊，「
    全部死光光」、「全家不得好死」是說如果告訴人不還伊錢
    ，或是沒有致歉的話，他全家不得好死，全家死光光，因為
    在電話中，告訴人一直找各種理由，伊就說告訴人不還伊錢
    的話，他全家不得好死，全家死光光，伊只是在詛咒告訴人
    而已，伊是希望告訴人得到報應，希望老天能懲罰告訴人，
    而且因為伊打電話到告訴人家的時候，有時候是告訴人的太
    太接的，她也會百般的羞辱伊，說伊犯賤，至於告訴人的其
    他家人，伊沒有什麼恩怨可言，只是就說了這樣一句話，「
    會有報應」這句話是因為告訴人欺騙伊的感情，又陸續的跟
    伊借錢，伊就跟告訴人說他會有報應，就是老天不知道會給
    他什麼樣的懲罰，伊上開這些話都是對告訴人本人講的，伊
    的動機只是要告訴人還錢等語。經查：
  (1)經本院勘驗告訴人所提出之電話錄音帶，與告訴人所提出之
    錄音帶譯文相互參核，認為錄音帶內並未錄得被告對告訴人
    稱「你不得好死」、「要帶人過來」之話語，有本院勘驗筆
    錄在卷可稽，是原聲請書此部分所載，似有誤認。
  (2)被告固自承曾對告訴人表示將找人陪伊向告訴人要錢等語，
    然被告辯稱係因自認若孤身一人，勢單力薄，因此欲找人同
    往討債，尚非絕無可信，且被告並未同時明示何等加害生命
    、身體之情節，尚難執此認定被告上開語句係為惡害之通知
    。
  (3)又被告縱曾對告訴人稱：「全部死光光」、「全家不得好死
    」、「會有報應的」等語，似係依民間信仰而為因果業報之
    陳述，此類詛咒之詞，寄託於鬼神等未知力量，並缺乏加害
    告訴人生命、身體之具體情節描述，無從認為聞者將因而對
    傳述者心生畏怖，客觀上難謂係刑法所指之惡害通知，是被
    告辯稱所稱上開語句，係自認遭告訴人欺騙感情、金錢，希
    望告訴人得到報應、希望老天能懲罰告訴人等情，亦非絕無
    可信。
  (4)綜據前述，本案聲請意旨固認為被告於電話中之言語及其口
    氣，顯足使人心生畏懼，絕非一時氣憤而為之，而此長期為
    之，已顯露出侵害他人身體之意，致生危害於告訴人安全，
  ?然所舉證據，並未能證明被告於表示將找人陪向告訴人要錢
    之同時，並告稱告訴人將因而「全部死光光」，而被告長期
    催討債務未果，憤恨難平之餘，固屢以怨恨之語氣詛咒告訴
    人，然亦未見氣急敗壞而變本加厲之惡毒語句，自難認為已
    進一步顯露侵害告訴人身體之意，尚難逕以被告歷次話語綜
    認為有恐嚇危害安全之犯意。是本案仍有合理懷疑存在，公
    訴人所舉證據，尚難據以認定被告犯行而無疑，應有不備。
    被告前揭所辯，並非絕無可採，而公訴人就被告前揭犯罪事
    實之舉證仍有未足，尚不足以認定被告有聲請意旨所指之犯
    行。
四、綜上所述，本件公訴人所指被告前揭恐嚇危害安全犯行，仍
    屬不能證明，原審予以論罪科刑，似有未洽，檢察官認為被
    告未體恤原審判決之寬典而恣意上訴，認被告應改判更重之
    刑度而提起上訴，並無理由；被告上訴否認犯罪，應有理由
    。原審判決既有上開違誤，自應將原判決予以撤銷，並依第
    一審程序，依法為被告無罪之諭知。
據上論斷，應依刑事訴訟法第452 條、第455 條之1 第1 項、第
3 項、第369 條第1 項前段、第364 條、第301 條第1 項前段，
判決如主文。
本案經檢察官靳開聖到庭執行職務。
中    華    民    國    95    年    11    月    10    日
??????????刑事第八庭?審判長法?官  王屏夏
                                     ?k?官  彭全曄
                                     ?k?官?王偉光
以上正本證明與原本無異
如不服本判決，應於判決送達後十日內，向本院提出上訴狀。
                                ? ? 書記官  陳怡君
中    華    民    國    95    年    11    月    13    日


司法院資訊處製作；財團法人民間司法改革基金會備份。
